【裁判字號】    90,訴,288
【裁判日期】    900410
【裁判案由】    妨害國幣懲治條例
【裁判全文】
臺灣彰化地方法院刑事判決                            九十年度訴字第二八八號
    公  訴  人  臺灣彰化地方法院檢察署檢察官
    被      告  戊○○
    被      告  乙○○
    被      告  丁○○
    被      告  甲○○
    右四人共同指定辯護人本院公設辯護人丙○○
右列被告因違反妨害國幣懲治條例等案件，經檢察官提起公訴（九十年度偵字第六九
九號），本院判決如左：
    主      文
戊○○共同連續意圖供行使之用，而偽造幣券，處有期徒刑陸年。
乙○○、丁○○、甲○○共同連續意圖供行使之用，而偽造幣券，各處有期徒刑伍年
陸月。
扣案之新版新台幣壹仟元偽鈔肆拾壹張、舊版新台幣壹仟元偽鈔肆張、壹佰元偽鈔肆
拾伍張、伍拾元偽鈔肆張、劃防偽線尺壹支、劃防偽線筆壹枝、橡皮圖章壹個、零玖
貳伍參參貳伍壹捌號碼行動電話一個、台中區中小企業銀行、土地銀行及大甲二支郵
局之存款簿各壹本沒收。
    事      實
一、戊○○、乙○○、丁○○、甲○○均明知某年籍不詳之林姓成年男子所販賣之新
    台幣紙鈔係偽鈔，竟共同基於意圖供他人行使之用之概括犯意，自民國八十九年
    初某日起，由戊○○以新台幣（下同）之真鈔對偽鈔一比六之代價，數次向林姓
    男子購入五十元至一千元不等之新版或舊版之偽鈔，再以林姓男子提供之劃防偽
    線尺、筆及橡皮圖章，推由戊○○對購入之偽鈔作細部偽造後，以真鈔對偽鈔一
    比三之代價，在報紙上刊登「一：三印刷品、0000000000」分類廣告
    之方式，招徠不特定多數人以電話聯絡購買，購買者則先將款項匯入戊○○於台
    中區中小企業銀行之帳戶：000000000000號帳號、或丁○○於土地
    銀行之帳戶：000000000000號帳號、或吳正龍（即甲○○）於大甲
    二支郵局之帳戶：０三０一八八─三號帳戶，再由乙○○、丁○○、甲○○輪流
    以快遞方式交付偽鈔予購買者及領取所得之贓款，且所得之款項款則由四人朋分
    花用。迄九十年一月十六日，為警於彰化縣花壇鄉○○街花壇鄉農會信用合作社
    白沙分部前查獲戊○○、乙○○、丁○○，並扣得戊○○等三人所持有之新版一
    千元偽鈔四十一張、舊版一千元偽鈔四張、一百元偽鈔四十五張、五十元偽鈔四
    張、劃防偽線尺一支、劃防偽線筆一枝、橡皮圖章一個、0000000000
    號碼行動電話一個、台中區中小企業銀行、土地銀行及大甲二支郵局之存款簿各
    一本，且進而循線查獲甲○○。
二、案經彰化縣警察局報請臺灣彰化地方法院檢察署檢察官偵查起訴。
    理      由
一、右揭犯罪事實，業據被告戊○○、乙○○、丁○○、甲○○迭於警訊、偵查、審
    判中，自白不諱，復有扣案之新版一千元偽鈔四十一張、舊版一千元偽鈔四張、
    一百元偽鈔四十五張、五十元偽鈔四張、劃防偽線尺一支、劃防偽線筆一枝、橡
    皮圖章一個、0000000000號碼行動電話一個、台中區中小企業銀行、
    土地銀行及大甲二支郵局之存款簿各一本可資佐證，且扣案之偽鈔經中央銀行發
    行局鑑定結果認均屬偽鈔，此有彰化縣警察局九十年二月二十七日（九十）彰警
    刑字第六六一二九號附卷可稽，雖辯護意旨認為：所謂行使係指就偽造之幣券，
    以通常使用方法，換取正常交易價格，亦即持偽造之新台幣充為市面通常交易所
    使用之新台幣使用，並以通常之使用方法，如購買物品等，換取與偽造之新台幣
    幣面價格等值之物品始屬行使。本案被告等四人固以一比六之方式向不詳年籍之
    林姓男子購入前開偽鈔，經細部偽造後再以一比三之方式出售並交付予不特定之
    多數人，非以偽造之新台幣持之以於經濟市場上通常使用，此與行使之概念有間
    ，自不得以上開罪刑相繩云云。惟按妨害國幣懲治條例之立法意旨在於促進金融
    秩序之健全，且維護經濟秩序之運作，故就偽造之幣券其目的係供他人使用，縱
    非供自己之通常使用，亦屬本法所規範之範疇，自為行使之概念所包含，是被告
    等四人固未持其所偽造之偽鈔以通常使用之方式換取等值之物品，然其所為之偽
    造行為之目的，係以一比三之代價，交付並供他人行使前開偽造之新台幣，自屬
    妨害國幣懲治條例第三條第一項之「行使」，足認辯護意旨固非無見，惟容有誤
    會，尚無足取。被告鄭啟明等四人之自白核與事實相符。本件事證明確，被告鄭
    啟明等四人之犯行，洵堪認定。
二、被告等意圖供行使之用，向不詳年籍姓名之成年男子以一比六之代價購買偽造之
    新台幣，並為供不特定之多數人行使之用，於經細部偽造後，再以一比三之代價
    售出並交付其所偽造之新台幣，核其等所為，係犯妨害國幣懲治條例第三條第一
    項、刑法第一百九十六條之罪。被告鄭啟明、乙○○、丁○○、甲○○等四人間
    ，就上揭犯行事前共謀、行為時又分擔偽造、寄送及領款之犯行，事後並朋分贓
    款，顯有犯意聯絡、行為分擔，應論以共同正犯。被告等四人先後多次犯行，時
    間緊接，方法相同，觸犯構成要件相同之罪名，顯係基於概括之犯意為之，依連
    續犯規定論以一罪，並依法加重其刑。被告等四人所犯上開二罪，有方法結果之
    牽連關係，應從一重之偽造國幣罪處斷。爰審酌被告等四人尚無前科之品行、犯
    罪之動機、方法、手段、所為偽造國幣犯行對於國家金融秩序危害不小、事後坦
    承犯行之態度及被告戊○○所為情節較重等一切情狀，各量處如主文所示之刑。
    又扣案之之新版一千元偽鈔四十一張、舊版一千元偽鈔四張、一百元偽鈔四十五
    張、五十元偽鈔四張，不問屬於犯人與否，應依妨害國幣懲治條例第六條宣告沒
    收，又扣案之劃防偽線尺一支、劃防偽線筆一枝、橡皮圖章一個、000000
    0000號碼行動電話一個、台中區中小企業銀行、土地銀行及大甲二支郵局之
    存款簿各一本則係供犯罪所用之物，且為被告等所有，業經被告等供明在卷可按
    ，爰依刑法第三十八條第一項第二款併予宣告沒收。
據上論結，應依刑事訴訟法第二百九十九條第一項前段，妨害國幣懲治條例第三條第
一項、第六條，刑法第十一條前段、第二十八條、第五十六條、第一百九十六條第一
項、第五十五條、第三十八條第一項第二款，罰金罰緩提高標準條例第一條前段，判
決如主文。
本案經檢察官吳憲明到庭執行職務。
中      華      民      國    九十      年      四      月      十      日
                                臺灣彰化地方法院刑事第二庭
                                    法      官   李  水  源
右正本證明與原本無異。
如不服本判決，應於送達後十日內向本院提出上訴狀(須附繕本)。
                                    法院書記官   廖  建  興
中      華      民      國    九十      年      四      月      十七    日
附錄本案論罪科刑法條全文
妨害國幣懲治條例第三條
意圖供行使之用，而偽造、變造帣者，處無期徒刑或五牛以上有期徒刑，得併科五千
元以下罰金。
犯前項之罪，因而擾亂金融，情節重大者，處死刑。
第一項之未遂犯罰之。
刑法第一百九十六條
行使偽造、變造之通用貨幣、紙幣、銀行券或意圖供行使之用而收集或交付於人者，
處三年以上十年以下有期徒刑，得併科五千元以下罰金。
收受後方知為偽造、變造之通用貨幣、紙幣、銀行券，而仍行使或意圖供行使之用而
交付於人者，處五百元以下罰金。
第一項之未遂犯罰之。


司法院資訊處製作；財團法人民間司法改革基金會備份。
